臺灣桃園地方法院民事判決　　　　　　　 99年度保險字第6號
原　　　告　童國榮
訴訟代理人　張旭業律師
複　代理人　蔡明寬
被　　　告　國泰世紀產物保險股份有限公司
法定代理人　蔡鎮球
被　　　告　范美霞
上二人共同
訴訟代理人　郭彥均
上列當事人間損害賠償事件，本院於民國100 年6 月30日言詞辯
論終結，判決如下：
    主      文
原告之訴及假執行之聲請均駁回。
訴訟費用由原告負擔。
    事實及理由
壹、程序方面：
    按，訴狀送達後，原告不得將原訴變更或追加他訴，但請求
    之基礎事實同一者、不甚礙被告之防禦及訴訟之終結者，不
    在此限。民事訴訟法第255 條第1 項第2 款、第7 款定有明
    文。次按，原告於判決確定前，得撤回訴之全部或一部。但
    被告已為本案之言詞辯論者，應得其同意，同法第262 條第
    1 項亦定有明文。本件原告於起訴時，原以其父即訴外人童
    崇來前經被告國泰世紀產物保險股份有限公司（下稱國泰產
    險公司）業務員即被告范美霞之招攬而投保個人傷害險，詎
    被告范美霞竟未將童崇來繳交之保險費繳回被告國泰產險公
    司，嗣童崇來發生保險事故，受益人即原告向被告國泰產險
    公司申請意外死殘保險理賠新臺幣（下同）100 萬元遭拒絕
    ，依侵權行為之法律關係請求：「被告應連帶賠償100 萬元
    及自起訴狀繕本送達之翌日起至清償日止，按年息5%計算之
    利息。」；嗣先於訴訟繫屬中之民國100 年2 月8 日更正原
    告為童崇來之另一繼承人童智麟，並追加上開傷害保險契約
    中之傷害醫療費用30,000元及傷害住院費用日額34,000元，
    合計64,000元，並將聲明變更為：「被告應連帶賠償100 萬
    元及自起訴狀繕本送達之翌日起至清償日止，按年息10% 計
    算之利息。」；復於100 年6 月16日又將原告改為童國榮，
    並將其聲明變更為：「（一）被告應連帶賠償100 萬元及自
    起訴狀繕本送達之翌日起至清償日止，按年息10% 計算之利
    息。（二）被告應連帶賠償64,000元及自民事訴之追加暨陳
    報書狀繕本送達之翌日起至清償日止，按年息10% 計算之利
    息。」；再於100 年6 月30日言詞辯論期日當庭確認原告為
    童國榮，並以書狀撤回上開第一項之聲明，被告當庭同意原
    告為訴之撤回（見本院卷第159 頁反面）。經核，原告為上
    開訴之追加，所根據之事實並未變更，應認原告所請求之基
    礎事實同一，且無礙被告之防禦及訴訟之終結，故其訴之撤
    回及追加均合於前揭規定，自屬合法，應予准許。
貳、實體方面：
一、原告主張：
（一）被告范美霞為被告國泰產險公司及國泰人壽保險股份有限
      公司（下稱國泰人壽公司）之業務員，其於91年間向原告
      之母即訴外人鍾桂蘭招攬保險，鍾桂蘭經其介紹以己為要
      保人投保國泰人壽公司之國泰全福101 終身壽險，被保險
      人則為原告之父即訴外人童崇來，受益人為鍾桂蘭。被告
      范美霞另向童崇來招攬被告國泰產險公司之個人傷害險，
      要保人、被保險人均為童崇來，受益人則為原告。個人傷
      害保險之保險期間自94年11月25日至95年11月25日，承保
      範圍為一般意外死殘及住院醫療等，保險金額為100 萬元
      （保單號碼為1594字第94PAD1398 號，下稱系爭A 保單）
      ，而要保人於保險期限屆至前，在95年11月22日向被告續
      保個人傷害險，保險單號碼為1594字第95PAD1446 號（下
      稱系爭傷害險及系爭B 保單）被告並交付保險費交要保人
      收執，應繳納之保險費合計為2,005 元。
（二）原告一家均係透過被告范美霞向被告國泰產險公司及國泰
      人壽公司投保，當童崇來於95年11月15日發生車禍意外，
      同年12月4 日死亡，原告曾向國泰人壽公司申請保險理賠
      金，而國泰人壽公司以童崇來非死於意外而拒絕理賠，當
      時被告范美霞向原告一家陳稱，倘國泰人壽公司認定童崇
      來死於意外，那被告國泰產險公司也一定會理賠本件傷害
      保險。詎原告於99年初打電話至被告國泰產險公司免付費
      電話查詢系爭傷害險B 保險單時，被告國泰產險公司員工
      竟告知系爭傷害險B 保險單因未繳納保險費而遭撤銷。然
      原告繳交保險費之模式均由被告范美霞向原告之父母收取
      現金，且給與保險費收據，幾天後，被告范美霞就會送保
      險單予原告之父母，而系爭傷害險B 保險單初次雖透過原
      告之弟童智麟以刷信用卡之方式給付保險費，但未過帳時
      ，原告之父童崇來已給付現金予被告范美霞，被告范美霞
      方會交付保險費收據及保險單予原告家人，原告全家透過
      被告范美霞向國泰人壽公司及被告國泰產險公司投保並非
      第一次，總共有10多筆，均未見被告范美霞在保險費收據
      上簽章，故被告辯以保險費收據非經被告總經理及收費員
      簽章不生效力云云，顯不足採。
（三）且被保險人童崇來於95年11月15日發生車禍死亡，同年12
      月4 日死亡，依系爭傷害險B 保險單之附加保險批單號碼
      159495PAED0148之傷害醫療費用限額為30,000元，傷害住
      院費用日額每日1,000 元。而童崇來共住院6 日，且因童
      崇來受有鎖骨骨折之傷害，依系爭傷害險B 保險單之附加
      保險可獲理賠日數為28日，以上合計34日，依傷害住院費
      用日額每日1,000 元計算為34,000元，再加上童崇來支出
      之醫療費用已逾30,000元，依限額30,000元計算，合計原
      告得向被告請求64,000元之損害賠償。又國泰產物個人傷
      害保險基本條款第13條但書約定，因可歸責於被告國泰產
      險公司之事由致未能在前述約定期限內為給付者，應按年
      利一分加計利息給付。綜上，被告范美霞未將保險費繳回
      被告國泰產險公司，原告本得受領傷害理賠保險金，因被
      告范美霞未將保險費繳回，致原告無法受領保險金，而受
      有損害，原告自得依民法第184 條、第188 條侵權行為之
      法律關係請求被告賠償。
（四）並聲明：
    1.被告應連帶給付原告64,000元及自民事訴之追加暨陳報書
      狀繕本送達之翌日起至清償日止，按年息10% 計算之利息
      。
    2.願供擔保請准宣告假執行。
二、被告則以：
（一）依保險法第22條規定，要保人負有繳交保險費之義務，系
      爭傷害險B 保單係與童崇來之家屬即原告及童智麟之傷害
      保險契約（保單號碼分別為：159495PAC1162 、159495PA
      C1121 ），於同一張信用卡簽帳單繳費，然該信用卡簽帳
      單於向發卡銀行請款時，於95年12月5 日遭發卡銀行拒絕
      交易。嗣或因被保險人童崇發已於同年月4 日死亡，或有
      其他不明原因，被保險人之家屬僅就原告及童智麟之傷害
      保險契約以現金繳交保險費，故被保險人童崇來所投保之
      系爭傷害險B 保單即因未繳交保險費，而遭到註銷並解除
      契約。衡諸常理，倘被告范美霞有收受該數筆保險契約之
      保險費，豈有僅就原告與童智麟之保險費繳交，而不繳交
      童崇來之保險費之理。被告范美霞除該被拒絕交易之信用
      卡簽帳單，確實未受再收受任何費用，且原告所提出之收
      據亦未蓋有被告國泰產險公司任何人之收件印章，自始不
      生效力。
（二）況被保險人童崇來於95年11月15日發生保險事故，並於同
      年12月4 日死亡，自被保險人死亡之時起，原告即得向被
      告請求損害賠償，而原告怠於行使其權利，遲延請求，依
      民法第197 條規定，原告之請求權已罹於時效。且依保險
      法第51條之解釋，保險事故需發生於保險期間內，保險人
      方負有保險責任，又依國泰產物個人意外綜合保險基本條
      款第13條：「被保險人於本契約有效期間內，因遭受意外
      傷害事故，致其身體蒙受傷害而致殘廢或死亡時，本公司
      依照本契約的約定，給付保險金」，故需意外保險事故發
      生在保險期間內為準，而非以死亡結果之發生為計。原告
      主張被保險人童崇來係於95年11月4 日發生保險事故，而
      系爭傷害險B 保單之保險期間係自同年月25日開始，是以
      該保險事故之發生既非在系爭B 保單保險期間內，即便該
      保險契約仍有效力，原告亦無法依系爭傷害險契約向被告
      國泰產險公司請求保險金，故原告主張因系爭傷害險未繳
      費而遭註銷，並因此使其無法領取保險金之損害，顯於法
      未合。
（三）至原告若以保險期間自94年11月25日至95年11月25日之系
      爭A 保單之保險契約請求關於其95年11月15日車禍之保險
      事故所生之醫療費用，然因系爭A 保單之投保內容為：意
      外身故（死亡）保險金額100 萬元，並未加保醫療給付之
      項目，原告自始即無保險金請求權。
（四）並聲明：
    1.原告之訴及假執行之聲請均駁回。
    2.如受不利益之判決請准供擔保宣告免為假執行。
三、兩造不爭執之事實：
（一）被告范美霞為被告國泰產險公司之業務員，向原告之父即
      童崇來招攬投保國泰產險公司之個人傷害保險，保險期間
      自94年11月25日至95年11月25日，投保內容為意外身故（
      死亡）保險金額100 萬元（即系爭A 保單）。
（二）童崇來前於95年11月14日發生車禍意外，至天晟醫院診治
      ，住院6 日，並進行肩成型術、手術鋼釘固定肩旋轉由破
      裂修補術。
四、本件爭點：
（一）本件原告依侵權行為請求被告為損害賠償，其請求權是否
      已逾消滅時效？
（二）被保險人童崇來依系爭B 保單向被告請求95年11月14日之
      車禍意外所致傷害之醫療費用保險給付有無理由？
（三）被保險人童崇來依系爭A保單向被告請求95年11月14日之
      車禍意外所致傷害之醫療費用保險給付有無理由？
五、本院之判斷：
（一）本件原告依侵權行為請求被告賠償，其請求權應已罹於時
      效：
      原告雖主張其原告於95年11月25日前欲續保系爭B 保單時
      ，曾將保險費繳予被告范美霞，請其繳回被告國泰產險公
      司，因被告范美霞未將保險費繳回，致原告依受益人地位
      無法受領傷害理賠保險金，而受有損害，依民法第184 條
      、第188 條侵權行為規定請求被告損害賠償等節。被告則
      提出時效抗辯，謂原告之請求權應已罹於時效消滅。經詢
      原告其何時知悉上述侵權行為事實，原告陳稱：「父親死
      亡後第3 天即95年12月6 日時，被告范美霞有來我們家辦
      理保險理賠書，包括國泰人壽、被告國泰產險公司兩份契
      約，後來我們簽保險理賠聲請書給被告范美霞，被告范美
      霞說要繳回給公司，並向公司聲請理賠賠償。事後隔了兩
      週後，國泰人壽就把理賠賠償金100 多萬元醫療住院的保
      險金（但意外死亡之部分沒有給付）交付給我們家屬，被
      告就沒有把國泰產險公司的保險理賠金給我們。我就問被
      告范美霞國泰產險公司為何沒有理賠，被告范美霞告訴我
      說國泰人壽有理賠，國泰產險公司就會跟著理賠，所以被
      告范美霞建議我告國泰人壽，若有勝訴，則國泰產險公司
      會跟著理賠，我就請律師對國泰人壽提起訴訟，訴訟期間
      耗時過久，將近兩年，我覺得不對，認為兩個公司應該不
      相干，所以我才在99年1 月份打給被告國泰產險公司的客
      服人員，他們跟我說你父親保險因為沒有繳錢所以解約，
      當天我到地檢署按鈴控告被告范美霞詐欺，且在我隔兩天
      向鈞院遞狀起訴本件。」等語（見卷第159 頁背面），顯
      見原告係主張於99年1 月份按鈴申告被告范美霞後始知被
      告之侵權行為之事實。然經詢被告范美霞是否曾告知原告
      童崇來之系爭B 保單續約繳費並未成功之事，被告范美霞
      則稱：「我是在95年11月25日前拿系爭B 保單給童崇來，
      我同時另外向童崇來的三子童智麟收取信用卡。」、「（
      法官問：為何童崇來之保險費未能繳納？）因為信用卡公
      司說其信用卡不能使用，但我收取的時候不知道。」（以
      上見卷第53頁背面至54頁）、「我到原告家填寫出險資料
      時我還不知道信用卡沒有刷過，因為當時一開始沒有刷過
      的時候公司沒有通知我們，我是在95年12月中公司才有告
      訴我們。」、「（法官問：為何知道後沒有告訴原告？）
      我有馬上告訴童智麟信用卡沒有過。我用手機通知童智麟
      」、「（法官問：當初交卡給你的人為何？）童智麟。刷
      的卡也是童智麟的卡。」等語（見卷第160 頁），而本院
      詢被告國泰產險公司有無通知原告未續保成功的情形，被
      告訴訟代理人則稱：「我們一開始會通知業務員，請業務
      員通知客戶繳費。童智麟當初刷卡的保險契約共有3 張，
      3 張均未通過。除了本件外，被保險人還有童智麟及童國
      榮。而後來童智麟及童國榮的保單有用現金繳費，所以應
      該有通知童智麟刷卡未通過，而我手上的資料可以看出最
      後繳錢進來的時間是12月13日。」（見卷第160 頁被面）
      。至被告所稱童智麟當初95年11月25日繳交予被告范美霞
      欲繳納保險費之保險單有三，除童崇來系爭B 保單外，尚
      有童智麟、童國榮為被保險人者，此亦有被告提出國泰產
      險公司保險費專用信用卡簽帳單在卷可憑（見卷第37、38
      頁），足認被告所述屬實，而童智麟之信用卡嗣後並未刷
      卡通過之事實，亦可由童智麟及童國榮之保險契約嗣後有
      以現金繳納而續約成功一事可認為真，復為原告所不爭執
      。準此，童智麟之信用卡既未刷卡成功，童崇來、童智麟
      及童國榮三人之保險費均應同未繳納成功，此應為原告所
      明知；而童智麟、童國榮嗣後於95年12月13日又以現金繳
      款續約成功（童國榮之保險單見卷第170 頁，確由95年12
      月13日起算），此亦為原告當庭承認（見卷第160 頁，原
      告訴訟代理人稱：「現金都是補繳給被告范美霞」），則
      若自己之保險單須以現金補繳，則父親童崇來之保險單狀
      況如何？為人子如原告與兄弟童智麟，衡情對此定當過問
      ，原告雖推稱其對童崇來之保險單有無以信用卡繳費成功
      並不清楚一事，於常理有違，顯難採信。從而，應認原告
      於95年12月13日過後即知悉童崇來之繳費並未成功之事，
      原告至此應可知悉其指摘之侵權行為事實，故其侵權行為
      請求權至遲應於97年12月間行使（適用2 年短期時效，民
      法第197 條第1 項參照），原告竟至99年1 月14日始提出
      訴訟向被告請求，其請求權應已罹於時效而消滅，堪以認
      定。
（二）縱認原告確對童崇來之保險契約並未續約成功不知情，其
      請求權尚未罹於時效，然原告依系爭B 保單、系爭A 保單
      之保險契約請求被告為損害賠償亦無理由：
    1.按，童崇來欲以系爭B 保單續保，卻因童智麟之信用卡並
      未刷卡成功，復未再以現金繳納，故其與被告國泰產險公
      司之保險關係即已解消，已如前述。從而，童崇來已非系
      爭B 保單保險關係中之被保險人，原告亦未得以受益人之
      權利主張任何保險給付，故實無權利可受侵害，其主張侵
      權行為即屬無據。至原告主張童崇來已收受被告范美霞所
      交付之保險費收據（見卷第17頁），應認保險契約已成立
      云云，然依保險費收據上注意事項之記載「1.本收據非經
      本公司經理及收費員簽章（或代收機構收費章）不生效力
      。2.本收據須俟請款成功始生效為正式保險費憑據。」等
      節，顯見保險契約之成立仍以被告國泰產險公司確實收受
      保險費為其要件，該保險費之收據雖由被告范美霞95年11
      月25日收受童智麟之信用卡時同時交予童崇來，然信用卡
      交易本需另經金融機構確認後始得完成，故並非一經交付
      信用卡刷卡資料，或由被告范美霞給付保險費收據，保險
      契約即告成立，此亦應為以信用卡作為繳付保險費方式之
      童崇來及原告、童智麟所明知。從而，原告主張系爭B 保
      單所表彰之保險契約已經成立一節，尚無可採。
    2.次按，系爭B 保單及系爭A 保單之個人傷害保險基本條款
      中保險範圍均約定：「被保險人於本契約有效期間內，因
      遭受意外傷害事故，致其身體蒙受傷害而致殘廢或死亡時
      ，本公司依照本契約之約定，給付保險金。」（見卷第12
      頁第2 條、卷第184 頁第2 條）。顯見兩造約定之被告承
      保保險範圍應以在保險期間內發生之保險事故為限，若保
      險事故之發生時點在保險期間之外，則被告國泰產險公司
      即保險人自無為保險給付之義務。而查，本件原告所主張
      之保險事故既發生於95年11月14日，系爭B 保單之保險期
      間則為95年11月25日至96年11月25日，系爭保險事故實已
      在系爭B 保單生效之前即已發生，從而，原告依系爭B 保
      單主張保險給付之利益，亦無理由。
    3.至系爭A 保單之保險期間雖為94年11月25日至95年11月25
      日，然由被告提出之系爭A 保單可見僅針對意外死亡投保
      ，並未加保傷害醫療費用項目，此由系爭A 保單（見卷第
      181 頁）與系爭B 保單所加保之傷害醫療費用附加項目（
      見卷第9 頁）相比即屬明確。從而，原告主張童崇來之保
      險事故發生日期95年11月14日雖在系爭A 保單之保險期間
      內，然因童崇來於系爭A 保單並未加保意外傷害醫療費用
      之附加項目，故原告依照系爭A 保單主張保險給付之利益
      受侵害，亦屬無據。
六、綜上，原告依照侵權行為之法律關係，請求被告應連帶賠償
    64,000元及自民事訴之追加暨陳報書狀繕本送達之翌日起至
    清償日止，按年息10% 計算之利息，並無理由，洵應駁回。
    又原告之訴既經駁回，其假執行之聲請，即失所附麗，應併
    予駁回；另本件事證已臻明確，兩造其餘攻擊防禦方法，核
    與本案事實無影響，爰不擬一一論駁，附此敘明。
七、結論：本件原告之訴為無理由，依民事訴訟法第78條判決如
    主文所示。
中    華    民    國   100    年    7     月    14    日
                    民事第二庭  法  官  楊晴翔
以上正本係按原本作成。
如對本判決上訴，須於判決送達後20日內向本院提出上訴狀。如
委任律師提起上訴者，應一併繳納上訴審裁判費。
中    華    民    國   100    年    7     月    14    日
                                書記官  黃盈菁